【裁判字號】    97,易,3520
【裁判日期】    971229
【裁判案由】    詐欺
【裁判全文】
臺灣臺北地方法院刑事判決              97年度易字第3520號
公  訴  人  臺灣臺北地方法院檢察署檢察官
被      告  乙○○
                    （強制戒治中）
上列被告因詐欺案件，經檢察官聲請簡易判決處刑（97年度偵字
第22122 號）及移送併辦（97年度偵字第25382 號），本院認不
宜以簡易判決處刑（97年度簡字第4353號），改依通常訴訟程序
審理，因被告於準備程序中就犯罪事實為有罪之陳述，經本院合
議庭裁定由受命法官獨任進行簡式審判程序審理，本院判決如下
：
    主  文
乙○○幫助共同意圖為自己不法之所有，以詐術使人將本人之物
交付，處有期徒刑參月，如易科罰金，以新臺幣壹仟元折算壹日
。
    事    實
一、乙○○明知無正當理由徵求他人提供金融帳戶之存摺、提款
    卡及密碼者，極有可能利用該等帳戶為與財產有關之犯罪工
    具，而可預見金融帳戶被他人利用以遂行其等為詐欺犯罪，
    竟仍容任所提供之金融帳戶可能被利用，造成詐欺取財結果
    之發生，而基於幫助他人實施詐欺取財犯罪之不確定故意，
    竟於民國96年間某日，在臺北縣三峽鎮○○路○ 段141 號住
    處附近，將其所有之中華郵政公司內湖碧湖郵局0000000000
    0000號之存摺、提款卡及密碼交付予真實姓名、年籍不詳綽
    號「阿正」之男子使用。嗣(一)「阿正」及與其具有詐欺取財
    犯意聯絡之人，共同意圖為自己不法之所有，於97年1 月19
    日13時30分許許，以電話向甲○○稱其所有之鴿子在其手上
    ，要甲○○匯款新臺幣（下同）2,025 元至前述帳戶，才要
    將其鴿子放回，甲○○不疑有他，即依指示匯款至前開郵局
    帳戶後，其鴿子並未飛回；(二)「阿正」及與其具有詐欺取財
    犯意聯絡之人，於97年1 月19日13時30分許，以電話向丙○○稱其所有之鴿子在其手上，要丙○○匯款2,018 元至前述
    帳戶，才要將其鴿子放回，丙○○不疑有他，即依指示匯款
    至前開郵局帳戶後，其鴿子亦未飛回。嗣經甲○○、丙○○
    發覺有異，始知遭詐騙而分別報警處理。
二、案經甲○○、丙○○分別訴請高雄縣政府警察局鳳山分局、
    臺南縣政府警察局永康分局報告臺灣高雄地方法院檢察署、
    臺灣臺南地方法院檢察署呈請臺灣高等法院檢察署令轉臺灣
    臺北地方法院檢察署檢察官偵查後聲請簡易判決處刑及移送
    併辦。
    理    由
一、程序事項：
    按被告以外之人於審判外之言詞或書面陳述，除法律有規定
    者外，不得作為證據，刑事訴訟法第159 條第1 項定有明文
    ；復按被告以外之人於審判外之陳述，雖不符前4 條之規定
    ，而經當事人於審判程序同意作為證據，法院審酌該言詞陳
    述或書面陳述作成時之情況，認為適當者，亦得為證據；當
    事人、代理人或辯護人於法院調查證據時，知有第159 條第
    1 項不得為證據之情形，而未於言詞辯論終結前聲明異議者
    ，視為有前項之同意；同法第159 條之5 規定甚明。本件所
    據以認定被告乙○○犯罪事實之證據，其中屬傳聞證據部分
    ，因被告及公訴人於本院言詞辯論終結前，均未對於證據能
    力聲明異議，依刑事訴訟法第159 條之5 規定，視為同意上
    開證據具備證據能力，本院認亦無違法或不當之情況，是該
    傳聞證據均具備證據能力，合先敘明。
二、認定事實之證據與理由：
    前述事實，業據被告乙○○於偵訊及本院審理時均坦承不諱
    ，核與被害人甲○○、丙○○於警詢、偵訊中指訴之情節均
    相符，並有自動櫃員機交易明細表、郵政國內匯款執據、郵
    政存簿儲金立帳申請書、客戶歷史交易清單等件附卷可稽，
    足認被告任意性之自白核與事實相符。而依一般經驗，於郵
    局或銀行等金融機構開設存款帳戶暨請領存摺及提款卡，係
    供個人從事社會經濟活動流通資金之用，具有專屬性。又一
    般民眾均得以存入最低開戶金額之方式、在多數不同之金融
    機構申辦多數之存款帳戶使用，並無任何特殊之限制，是依
    一般人之日常生活經驗，若不以自己名義申請帳戶，反向他
    人借用或租用存款帳戶使用，衡情可知係欲利用他人帳戶以
    隱瞞身份取得贓款並逃避警方查緝；再者，利用他人帳戶從
    事詐欺犯行，早為傳播媒體廣為報導，被告為有社會及工作
    經驗之成年人，自可預見提供金融帳戶之存摺、提款卡、密
    碼等物供他人使用，可能幫助詐欺犯既遂詐欺犯行並逃避查
    緝，竟仍執意為之，其有縱有人以其金融帳戶實施詐欺犯罪
    亦不違背其本意之幫助詐欺不確定故意，至為灼然。是本件
    事證明確，被告犯行堪以認定，應予依法論科。
三、論罪科刑：
    按幫助犯之成立，主觀上行為人須有幫助故意，客觀上須有
    幫助行為，意即需對於犯罪與正犯有共同之認識，而以幫助
    之意思，對於正犯資以助力，而未參與實施犯罪之行為者而
    言，最高法院75年度台上字第1509號、88年度台上字第1270
    號判決意旨均同此見解。核被告所為，顯係基於幫助他人犯
    詐欺罪之犯意，且所為提供上開物品予他人之行為，亦屬刑
    法詐欺罪構成要件以外之行為，被告既以幫助他人犯罪之意
    思而參與犯罪構成要件以外之行為，自應成立刑法第339 條
    第1 項詐欺取財罪之幫助犯，爰依刑法第30條第2 項規定減
    輕其刑。而本件係由數名不同之詐騙集團成員分別以電話向
    被害人施詐，而被害人復有多人，其等應屬詐欺罪之共同正
    犯。又被告係以一幫助詐欺取財行為，使詐欺集團成員得以
    分別詐騙甲○○、丙○○，致其等陷於錯誤，因而交付財物
    ，其中被害人雖有數人，惟被告提供帳戶舉措僅有1 次，應
    論以1 個幫助詐欺取財行為，至於詐欺集團成員分別向不同
    人行騙，正犯之罪數並不影響被告行為之罪數，被告之行為
    仍應僅認構成一個幫助詐欺取財行為。再被告係於96年某日
    交付上開郵局帳戶存摺、提款卡、密碼，屬於事實上一罪之
    關係，移送併辦（被害人丙○○）部分雖未據起訴，惟與起
    訴部分係事實上一罪關係，已如前述，本院自應併予審判。
    爰審酌：(一)智識程度：被告係國中畢業之學歷；(二)犯罪動機
    與目的：被告僅係基於幫助他人犯詐欺罪之未必故意；(三)犯
    罪手段：被告在此詐欺集團犯案猖獗，利用帳戶掩飾、隱匿
    詐財贓款之事迭有所聞之際，竟仍基於提供他人銀行帳戶以
    供詐騙份子從事詐財行為；(四)所生危害：被告所為將增加被
    害人尋求救濟之困難，並使犯罪之追查趨於複雜，所為將嚴
    重影響社會正常交易安全之危害；(五)犯後態度：被告於偵訊
    及本院審理時均能全盤坦承犯行，顯有悔意等一切情狀，量
    處如主文所示之刑，並諭知易科罰金之折算標準。再被告交
    予真實姓名、年籍不詳綽號「阿正」之成年男子之上開郵局
    存摺、金融卡等物，雖係供犯罪所用之物，但未經扣案，迄
    今仍未取回，且非義務沒收之物，爰不為沒收之諭知，附此
    敘明。
據上論斷，應依刑事訴訟法第273 條之1 第1 項、第299 條第1
項前段，刑法第28條、第30條第1 項前段、第2 項、第339 條第
1 項、第41條第1 項前段，刑法施行法第1 條之1 ，判決如主文
。
本案經檢察官簡逸薇到庭執行職務。
中    華    民    國    97    年    12    月    29    日
                  刑事第六庭    法  官  林孟皇
本正本證明與原本無異。
如不服本判決應於收受送達後10日內向本院提出上訴書狀，並應
敘述具體理由；其未敘述上訴理由者，應於上訴期間屆滿後20日
內向本院補提理由書（均須按他造當事人之人數附繕本）「切勿
逕送上級法院」。告訴人或被害人如對於本判決不服者，應具備
理由請求檢察官上訴，其上訴期間之計算係以檢察官收受判決正
本之日期為準。
                                書記官  楊雅鈞
中    華    民    國    97    年    12    月    29    日
附錄本案論罪科刑法條全文：
中華民國刑法第339條（普通詐欺罪）
意圖為自己或第三人不法之有，以詐術使人將本人或第三人之物
交付者，處五年以下有期徒刑、拘役或科或併科一千元以下罰金
。
以前項方法得財產上不法之利益或使第三人得之者，亦同。
前二項之未遂犯罰之。


司法院資訊處製作；財團法人民間司法改革基金會備份。
